臺灣基隆地方法院基隆簡易庭小額民事判決
110年度基小字第419號
原      告  劉薰懋  

被      告  陳浩忠  

上列當事人間請求損害賠償事件，本院於民國110年2月25日言詞
辯論終結，判決如下：
    主  文
被告應給付原告6,256元，及自110年2月5日起至清償日止，按年
息5%計算之利息。
原告其餘之訴駁回。
訴訟費用1,000元，由被告負擔500元，由原告負擔500元。
本判決得假執行。但被告如於假執行程序實施前以6,256元為原
告預供擔保，得免為假執行。
    事實及理由要領
一、原告起訴主張：被告於110年1月25日騎乘車號000-0000號普
    通重型機車(下稱被告機車)，於行經基隆市崇法街右轉東信
    路之公車停靠區時，擦撞直行至該處原告所駕駛車牌號碼00
    0-0000號營業用自小客車(下稱原告車輛)，致原告車輛右側
    車身受損，原告因而支出修復費用1萬1,232元，另因原告乃
    計程車司機，修車期間8小時無法載客，因而受有營業損失1
    ,600元等語，故請求判決：被告應給付原告1萬2,832元及自
    起訴狀繕本送達被告之翌日起，至清償日止，按年息5%計算
    之利息。
二、被告抗辯：被告騎乘被告機車自基隆市崇法街右轉東信路到
    公車站時，因為右方有一部機車所以有一點向左偏，始與原
    告車輛發生擦撞，且法律並有規定被告機車要靠外側行駛，
    被告並沒有違規，被告機車係遭原告車輛碰撞，故被告認為
    被告無需賠償等語，對於原告請求之修車費用及營業損失，
    被告要想一下（被告不語）。
三、本院判斷：　
　㈠原告主張110年1月25日被告騎乘被告機車，自基隆市崇法街
    右轉東信路之公車停靠區時，擦撞直行至該處之原告車輛，
    致原告車輛右側車身受損之事實，為被告所不爭執，並有基
    隆市警察局110年2月9日基警交字第1100032262號函檢送本
    院之交通事故現場圖、A3類交通事故調查紀錄表、交通事故
    初步分析研判表、事故照片及路口監視器翻拍光碟在卷可稽
    ，堪信為真實。
　㈡被告雖辯稱並沒有規定機車一定要行駛外側，且其騎乘被告
    機車自基隆市崇法街右轉東信路到公車站時，係因為右方有
    一部機車所以有一點向左偏云云，然按機車行駛之車道，應
    依標誌或標線之規定行駛；無標誌或標線者，依下列規定行
    駛：在未劃分快慢車道之道路，應在最外側二車道行駛；
    單行道應在最左、右側車道行駛。…變換車道時，應讓直行
    車先行，並注意安全距離。道路交通安全規則第99條第1項
    前段定有明定。且汽車（含機車）行駛時，駕駛人應注意兩
    車並行之間隔，並隨時採取必要之安全措施，不得在道路上
    蛇行，或以其他危險方式駕車，道路交通安全規則第94條第
    3項前段亦有規定。且經本院於110年2月25日言詞辯論期日
    當庭勘驗基隆市警察局函送之上開路口監視器影像光碟，勘
    驗結果：原告駕駛之黃色計程車偏右行駛，右側車輛跨越公
    車停靠區白線，被告騎乘之機車右轉出來右側並沒有車輛，
    而是在公車停靠區向左偏行而與原告計程車發生擦撞。兩造
    對勘驗結果並未表爭執。查本件事故道路為同向二車道，外
    側車道左側並標示有公車停靠區，有事故現場道路全景照片
    可稽，被告騎乘被告機車自基隆市崇光街右轉東信路後恣意
    向左偏行駛，疏未與直行於東信路外側車道之原告車輛保持
    適當之間隔，致其機車左側車身與原告車輛右側車身發生擦
    撞，堪信被告就本件車禍之發生有過失，其過失行為與原告
    車輛受損間具有相當因果關係，是原告主張被告應依民法第
    191條之2、第184條第1項前段規定負侵權行為損害賠償責任
    ，應屬有據。
　㈢次按不法毀損他人之物者，被害人得請求賠償其物因毀損所
    減少之價額；又負損害賠償責任者，除法律另有規定或契約
    另有訂定外，應回復他方損害發生前之原狀。因回復原狀而
    應給付金錢者，自損害發生時起，加給利息。第1項情形，
    債權人得請求支付回復原狀所必要之費用，以代回復原狀。
    民法第196條、第213條定有明文；而被害人依民法第196條
    請求賠償，並不排除民法第213條至第215條之適用。且損害
    賠償，除法律另有規定或契約另有訂定外，應以填補債權人
    所受損害及所失利益為限，此觀民法第216條第1項規定自明
    。而稱「所受損害」者，即現存財產因損害事實之發生而被
    減少，屬於積極的損害；至稱「所失利益」者，即新財產之
    取得，因損害事實之發生而受妨害，屬於消極的損害。經查
    ：
　⑴原告主張原告車輛因遭被告機車擦撞致右側車身受有損害，
    支出修復費用1萬1,232元，業據其提出原告車輛受損照片、
    北都汽車股份有限公司基隆保修站估價單為證，酌以北都汽
    車股份有限公司為該型車輛原廠維修保養廠，所列各項目之
    修復所需金額，應屬客觀為可採，是就上開估價單所列作業
    內容與更換零件之費用，應屬合理且必要。衡酌事故車輛縱
    經修復，其市場交易上之價值，仍將因曾受碰撞，車體剛性
    、組裝品質均可能降低，而普遍有所貶值，故不可能因零件
    以新品更換舊品，而受有不當得利，故材料費用不予折舊。
    是以原告車輛之必要修復費用，即為1萬1,232元。
  ⑵原告主張原告車輛送修8小時，其間原告無從駕駛攬客，以致
    受有營業損失1,600元乙情，本院考量原告車輛乃原告平日
    賴以攬客維生之個人「計程車」，是依通常情形，原告車輛
    乃原告恃以獲取相當收入之「生財設備」，併酌以我國110
    年度之法定最低基本工資已有每小時160元，故綜以上情，
    推認原告其因車輛交修以致受有8小時不能營業之損失計1,2
    80元，逾此範圍之請求，不應准許。
　⑶惟按損害之發生或擴大，被害人與有過失者，法院得減輕賠
    償金額或免除之，民法第217條第1項定有明文。此項規定之
    目的，在謀求加害人與被害人間之公平，故在裁判上法院得
    以職權減輕或免除之（最高法院85台上字第1756號判決要旨
    參照）。倘受害人於事故之發生亦有過失，由加害人負全部
    賠償責任，未免失諸過酷，是以賦與法院得不待當事人主張
    ，減輕其賠償金額或免除之職權。又按汽車行駛時，駕駛
    人應注意車前狀況及兩車並行之間隔，並隨時採取必要之安
    全措施，不得在道路上蛇行，或以其他危險方式駕車，道路
    交通安全規則第94條第3項定有明文。本件雖因被告機車左
    偏行駛而肇事，然查雙方車輛均於同行向之市區道路行駛，
    原告車輛亦有右偏行駛違規跨越停靠區，應認原告車輛就車
    禍事故之發生亦同有過失。爰審酌雙方就本件事故發生之原
    因力強弱及個別應負之注意義務等一切情狀，認雙方應各負
    50%之過失責任，爰減免被告50% 之賠償金額。
　⑷從而，原告因系爭事故所得請求之財產上損害賠償，總計6,2
    56元【計算式：（11,232元＋1,280元）×50%＝6,256元）。
　⑸又本件原告對被告之侵權行為損害賠償請求權，屬無確定期
    限之給付，既經原告起訴而送達訴狀，被告當應負遲延責任
    。而本件民事起訴狀繕本於110年2月4日送達被告（詳本院
    卷第19頁），依民法第229條第2項、第233條第1項前段、第
    203條規定，原告請求自起訴狀繕本送達之翌日即110年2月5
    日起至清償日止，按年息5%計算之利息，亦屬有據。
　㈣綜上所述，原告依侵權行為損害賠償之法律關係，請求被告
    給付6,256元，及自109年12月22日起至清償日止，按年息5%
    計算之利息，為有理由，應予准許。至逾此範圍之請，即屬
    無據，應予駁回。
四、本件訴訟的事實已經明確，當事人提出其他的攻擊防禦方法
    及證據，都已經法院詳細斟酌，經認定不會影響本判決的結
    果，所以不再一一論述。
五、本件係依小額訴訟程序為原告部分勝訴之判決，就原告勝訴
    部分應依職權宣告假執行，併依職權宣告被告如為原告預供
    擔保後，得免為假執行；並依職權確定訴訟費用額即第一審
    裁判費為1,000 元，應由被告負擔500 元，餘由原告負擔。
六、結論：本件原告之訴為一部有理由，一部無理由，因此判決
    如主文。
中　　華　　民　　國　　110 　年　　3 　　月　　11　　日
          　　　　基隆簡易庭法　官　林淑鳳
以上正本係照原本作成。　　　　　　　　　  
對於本件判決如有不服，應於收受送達後20日內向本院提出上訴
書狀，上訴於本院合議庭，並按他造當事人之人數附具繕本。
當事人之上訴，非以判決違背法令為理由不得為之，上訴狀應記
載上訴理由，表明下列各款事項：
㈠原判決所違背之法令及其具體內容。
㈡依訴訟資料可認為原判決有違背法令之具體事實。
如委任律師提起上訴者，應一併繳納上訴審裁判費。
中　　華　　民　　國　　110 　年　　3 　　月　　11　　日
                             書記官　陳櫻姿